【裁判字號】    91,訴,1572
【裁判日期】    920519
【裁判案由】    準強盜
【裁判全文】
臺灣臺中地方法院刑事判決                        九十一年度訴字第一五七二號
    公  訴  人  臺灣臺中地方法院檢察署檢察官
    被      告  甲○○
              原冒名李榮豐，.
    指定辯護人  本院公設辯護人  丁○○
右列被告因準強盜案件，經檢察官提起公訴（九十一年度偵字第九四七四號），本院
判決如左：
    主  文
甲○○無罪。
    理  由
一、公訴意旨略以：被告甲○○（冒其弟李榮豐之名，起訴書並誤載為李榮豊）意圖
    為自己不法之所有，於民國九十一年五月十日上午五時許，在臺中市○○路○段
    行政院退除役官兵輔導委員會附設榮民總醫院臺中分院一號門前，利用自行加工
    且客觀上可作為兇器使用之六角扳手三支，竊取乙○○所有之自用小客車（牌照
    號碼Ｂ五－四六一二號），甲○○進入車後欲發動該車時為乙○○發現，甲○○
    為脫免逮捕，即推開在場乙○○之兄丙○○，施強暴於丙○○，並持該車拐杖鎖
    揮動作勢要打丙○○及乙○○，脅迫其勿靠近，但隨即為乙○○會同民眾在臺中
    市○○區○○里○鄰○○街十五號前逮獲，並報警偵辦。因認被告係涉犯刑法第
    三百二十九條、第三百三十條第二項、第一項（公訴人於起訴書內未載明係何條
    項，惟依犯罪事實所載，公訴人應係漏引用第二項、第一項）之加重準強盜未遂
    罪嫌云云。
二、按犯罪事實應依證據認定之，無證據不得推定其犯罪事實；又不能證明被告犯罪
    者，應諭知無罪之判決，刑事訴訟法第一百五十四條、第三百零一條第一項分別
    定有明文。次按事實之認定，應憑證據，所謂證據，須適於為被告犯罪事實之證
    明者，始得採為斷罪資料，如未能發現相當證據，或證據不足以證明，自不能以
    推測或擬制之方法以為裁判基礎；又認定不利於被告之事實，須依積極證據，苟
    積極證據不足為不利於被告事實之認定時，即應為有利於被告之認定，更不必有
    何有利之證據，最高法院五十三年臺上字第二七五０號、三十年上字第八一六號
    、四十年臺上字第八六號分別著有判例可資參照。又按刑法第三百二十九條所謂
    當場，固不以實施竊盜或搶奪者尚未離去現場為限，即已離盜所而尚在他人跟蹤
    追躡中者，仍不失為場。惟於竊盜或搶奪者離去盜所後，行至中途始被撞遇，則
    該中途，不得謂為當場，此時如因彼此爭執，犯人予以抵抗，實施強暴或脅迫，
    除可另成其他罪名外，不生以強盜論之問題（最高法院二十八年上字第一九八四
    號及二十八年非字第四三號判例意旨參照）。
三、本件公訴人認為被告甲○○涉犯刑法第三百二十九條、第三百三十條第二項、第
    一項之加重準強盜未遂罪嫌，無非係以右揭時、地竊盜事實，業據被告於警、偵
    訊中供認不諱，核與告訴人乙○○所指述之情節相符，並有贓物認領保管單一紙
    、相片五幀及車籍資料作業系統查詢認可資料一份等附卷可稽，復有扣案之六角
    扳手三支可佐，為其主要論據。經查：本件被告甲○○於警、偵訊中固均坦承有
    於右揭時地竊盜未遂及持該車拐杖鎖嚇阻及推開丙○○之行為。然經本院當庭詢
    之證人即在場人乙○○、丙○○二則分別結證稱：「（問：事發經過？）丙○○
    答：當時是我第二個弟弟在榮總，我們去看他，我們下來時，就看到被告在駕駛
    座接電，尚未發動，他還打開引擎蓋，試著發動。被告看到我們過來，就跑掉了
    ，後來，我們的姪子就去追，追回來後，我們請被告將他所拆下的東西，回復原
    狀，被告無法回復原狀，我們的車內有壹支拐杖鎖，他就趁我們沒有注意時，拿
    拐杖鎖撞我肚子，跑掉，後來有一位年輕人幫忙追了四、五百公尺才把他抓回來
    。我的肚子會痛，有吃藥，我沒有去驗傷。被告要試著回復原狀時，大約只花了
    三、四分鐘。沒辦法回復，就把我撞一下，就跑掉了。第一次抓到被告時，被告
    並沒有反抗。第一次大約只追了十公尺左右，就把被告壓制。第二次，被告被抓
    回來後，才反抗。」；「乙○○答：如丙○○所說，第一次被告並沒有反抗。而
    被告無法組合所拆解的零件，拿了拐杖鎖打丙○○，才有反抗。」等語（詳見本
    院九十一年七月十七日訊問筆錄）。綜上證人乙○○、丙○○二人所陳之過程，
    足認被告確有如公訴人所指訴之著手於竊盜之犯行，惟證人丙○○、乙○○既證
    稱第一次捉到被告時，被告並沒有反抗之行為，即無施以強暴、脅迫之舉動，雖
    當時仍係竊盜當場（按前揭最高法院二十八年上字第一九八四號判例意旨，證人
    姪子於發覺被告竊盜後追躡十公尺左右時，仍屬當場），但並無何施強暴、脅迫
    之舉，又證人二人之姪子於制伏被告並要求被告回到車內將車輛內所拆下之物品
    回復原狀時，被告竊盜行為即已結束，被告嗣後趁正在車內回復物品原狀之機會
與利用證人丙○○不備之際，再以車上所放置之柺杖鎖打擊丙○○腹部之行為，
    顯應係屬另行起意所為無訛，被告此時所為顯已與前述之竊盜行為分離，而為單
    獨之另一犯罪行為，從而本件被告趁機另持柺杖鎖毆擊證人丙○○之行為雖係屬
    施強暴、脅迫之舉，惟已非屬因竊盜而欲脫免逮捕之當場施強暴、脅迫，核與刑
    法第三百二十九條之準強盜罪之構成要件尚有未合。此外，復查無其他積極證據
    足資證明被告有何如公訴人所起訴之加重準強盜未遂之犯行，不能證明被告犯罪
    ，揆諸首揭說明，自應諭知被告為無罪之判決，以免冤抑。
四、本件被告經合法傳喚無正當理由不到庭，本院認係應諭知無罪之案件，爰不待其
    陳述逕行判決，併予敘明。
五、至被告所涉犯之攜帶兇器竊盜未遂、妨害自由等罪嫌與冒名偽造李榮豐之簽名所
    涉犯之偽造署押罪嫌，均應由檢察官另行依法處理，併此敘明。
據上論斷，應依刑事訴訟法第三百零一條第一項、第三百零六條，判決如主文。
本案經檢察官劉志文到庭執行職務。
中      華      民      國      九十二      年      五    月    十九    日
                                  臺灣臺中地方法院刑事第六庭
            法  官  許  旭  聖
右正本證明與原本無異。
如不服本判決，應於判決送達後十日內向本院提出上訴狀（應附繕本），上訴於
臺灣高等法院臺中分院。
                                      書記官
中      華      民      國      九十二      年      五    月    十九    日


司法院資訊處製作；財團法人民間司法改革基金會備份。
